臺灣臺南地方法院交通事件裁定　　　　 94年度交聲字第320號
原處分機關　交通部公路總局嘉義區監理所台南監理站
異　議　人　甲○○
即受處分人
上列受處分人因違反道路交通管理處罰條例案件，對於交通部公
路總局嘉義區監理所台南監理站民國94年6 月23日所為之裁決處
分（處分案號：嘉監南字第裁74-S00000000號）聲明異議，本院
裁定如下：
    主  文
異議駁回。
    理  由
一、本件異議意旨略以：異議人即受處分人甲○○（下稱異議人
    ）於民國94年6月2日晚間駕車行經民權路快車道時，遭蕭順
    良所騎乘腳踏車自慢車道左轉撞到，雙方均摔倒在地，當時
    異議人被機車壓倒，看到蕭某牽起腳踏車逕行離開，後在場
    有人目擊蕭某自地上撿起異議人皮夾放到口袋中，異議人想
    追也追不到，直到半夜交通警察告知蕭某持其皮夾前往申告
    異議人肇事逃逸，顯與事實不符，基本上係蕭某騎乘腳踏車
    撞異議人，僅因蕭某騎腳踏車、異議人騎機車，況異議人因
    本件車禍摔得一身都是傷，警察還告知肇事逃逸一定成立，
    爰不服原處分，提起本件異議等語。
二、按汽車駕駛人，駕駛汽車肇事致人受傷或死亡，應即採取救
    護或其他必要措施，並向警察機關報告，不得駛離，違者吊
    扣其駕照3個月至6個月，道路交通管理處罰條例（下稱處罰
    條例）第62條第1項前段定有明文。
三、經查：
  (一)本件異議人於94年6月3日晚間12時許，駕駛車牌號碼 OSL-4
    78號重機車，沿台南市○○路由東往西方向行駛，途經該路
    與新美街交岔路口時，與蕭順良所騎乘腳踏車發生擦撞，致
    蕭順良受有身體及腳部多處擦傷等傷害，異議人雖曾停車詢
    問被害人蕭順良之傷勢，然未採取救護或其他必要措施，亦
    未報警處理即駕車駛離，案經臺南市警察局於調查後掣單舉
    發，並經交通部公路總局嘉義區監理所台南監理站裁處以異
    議人違反道路交通管理處罰條例第62條第1 項規定，裁處吊
    扣駕駛執照3 個月等事實，除據異議人於警詢中供承「（你
    發生後有無報案？你有無下車查看？你有無採取救護措施？
    你有無留下詳細資料予對方？雙方肇事後有無保持現場？肇
    事後你作如何處理？）我沒有報案。我有下車查看對方『對
    方有沒有怎樣』，對方沒有應答，我即駕車離開現場。我沒
    有採取救護措施。我沒有留詳細資料予對方。對方沒有說怎
    樣處理，我就逕自離開現場返家」等語明確，核與證人即被
    害人蕭順良於警詢中證述相符外，並有臺南市警察局南市警
    交字第S00000000 號舉發違反道路交通管理事件通知單、交
    通部公路總局嘉義區監理所台南監理站嘉監南字第裁74-S00
    000000號違反道路交通管理事件裁決書、道路交通事故現場
    圖、交通事故現場報告表(一)、(二)及本案車禍蒐證照片24幀附
    卷可憑。再被害人確因本件交通事故受有傷害，亦有臺南市
    警察局94年8月16日南市警交字第09450247960號函附處理警
    員黃佳皇職務報告書1 份附卷可參。據此，異議人駕車肇事
    致被害人受傷後，雖曾停車詢問被害人傷勢，然未採取救護
    或其他必要措施，亦未向警察機關報告，即駕車駛離等事實
    ，堪以認定。至於異議人所稱當時其遭機車壓倒在地，看到
    被害人牽起腳踏車並將其所有皮夾放於口袋後逕行離開，其
    欲追亦無法追到等情，與前開證據所示之事實迥然不合，異
    議人此部分陳述，委不足採。
  (二)按處罰條例第62條第1 項之立法理由，乃科以肇事者須即採
    取救護或其他必要措施，並應向警察機關報告之法定義務，
    以防因就醫延誤致生無謂傷亡，並俾使警察機關得以留存肇
    事者之身分資料等，以查明肇事責任歸屬。是凡肇事人於行
    車肇事致人受傷或死亡，未即採取救護或其他必要措施，並
    向警察機關報告，即駛離現場者，均應依該規定處罰，至其
    嗣後是否受刑事訴追（因刑事處罰要件與上開規定要件不盡
    相同）及已否與被害人達成民事和解，賠償損失，對其應受
    處罰乙節，並不生影響。是此，不論本件交通事故之過失歸
    責，異議人駕車後致人受傷後，未採取救護或其他必要措施
    ，並向警察機關報告，即已符合上開處罰條例第62條第1 項
    前段之處罰規定。故異議人辯稱本件交通事故係被害人過失
    所致云云，亦無可取。
  (三)綜上所述，異議人有於上開時、地，駕車肇事致人受傷，而
    未向警察機關報告及未採取其他必要措施，即駕車駛離等事
    實，既堪認定，則原處分機關引用上開處罰條例第62條第 1
    項前段之規定，裁處異議人吊扣駕照3 個月，於法並無不當
    ，本件異議無理由，應予駁回。
四、據上論斷，應依道路交通案件處理辦法第19條，裁定如主文
    。
中　　華　　民　　國　　94　　年　　10　　月　　21　　日
                    交通法庭  法  官  張維君
以上正本證明與原本無異。
如不服本裁定，應於收受送達後5日內向本院提出抗告狀（應附
繕本）。
　　　　　　　　　　　　　　　書記官  陳志德
中　　華　　民　　國　　94　　年　　10　　月　　21　　日
